臺灣臺南地方法院刑事判決　　　　　　　　　　　　九十一年度交易字第一二一號
　　公　訴　人　臺灣台南地方法院檢察署檢察官
　　被　　　告　甲○○
　　選任辯護人　林錫恩律師
　　　　　　　　黃俊達律師
　　　　　　　　莊信泰律師
右列被告因過失傷害案件，經檢察官提起公訴（九十一年度偵字第二六一三號），本
院判決如左：
    主  文
甲○○因過失傷害人，處拘役伍拾玖日，如易科罰金，以參佰元折算壹日。
    事  實
一、甲○○於民國九十年八月二十五日凌晨一時二十分許，騎乘車牌號碼ＮＩＡ－九
    七八號重型機車，沿台南縣仁德鄉○○路機慢車道，由西往東方向行駛，途經上
    開路段一五一號前時，理應注意汽車行駛時，駕駛人應注意車前狀況，並隨時採
    取必要之安全措施之規定，而依當時天候晴、雖為夜間然有車燈可供照明、柏油
    路面、路面乾燥、無缺陷、道路上未有任何障礙物、視距復屬良好等情形以觀，
    客觀上亦無不能注意之情事，其竟疏於注意車前狀況，貿然通過該路段。適同一
    時地丙○○在前方，沿太子路機慢車道，由西向東方向同向行走，亦應注意行人
    應在劃設之人行道行走，在未劃設人行道之道路，應靠邊行走之規定，而依當時
    之情形，又無不能注意之情事，竟亦疏於注意，貿然於太子路機慢車道上行走。
    由於雙方皆有上述過失，甲○○避剎已不及，遂自後方撞及在前行走之丙○○。
    丙○○因之受有「右側外傷性硬腦膜下出血、二側前額大腦鈍挫傷、併發水腦症
    」等傷害。甲○○於肇事後，由跟隨丙○○後方行走，丙○○之配偶乙○○撥打
    電話報警，甲○○則在肇事現場等候台南縣警察局歸仁分局員警到來，於犯罪未
    被有偵查權之公務員或機關發覺前，即向到來之警員自首並坦承犯行，進而接受
    裁判。
二、案經丙○○之配偶乙○○訴由台南縣警察局歸仁分局報請臺灣臺南地方法院檢察
    署檢察官偵查起訴。
    理  由
一、訊據被告甲○○對於右述時、地，駕車行經前開路段，自後撞及於道路上行走之
    被害人甲○○之事實坦白承認。
二、經查：被告所為前開犯罪事實，業據告訴人乙○○於警訊時及偵審中指訴甚詳，
    且有台南縣警察局歸仁分局製作之道路交通事故調查報告表一紙及交通事故蒐證
    照片六張在卷足憑，又告訴人因本件車禍而受有如事實欄所載之傷害，復有國立
    成功大學醫學院附設醫院九十年九月四日及九十年十二月二十六日出具之診斷證
    明書各一紙、病歷資料一份及台南市立醫院病資料一份存卷可參。
三、按汽車行駛時，駕駛人應注意車前狀況，並隨時採取必要之安全措施，道路交通
    安全規則第九十四條第三項定有明文。本件被告駕車於道路上行駛，本應注意上
    開道路交通安全規則，而案發當時，天候晴、雖為夜間然有車燈可供照明、柏油
    路面、路面乾燥、無缺陷、道路上未有任何障礙物、視距復屬良好等情形以觀，
    復有台南縣警察局道路交通事故調查報告表載明可考，據此判斷，客觀上亦無不
    能注意之情事，其竟疏於注意車前狀況，貿然行駛，致撞及於機慢車道上行走之
    被害人，是被告之駕駛行為，顯有過失。
四、次按行人應在劃設之人行道行走，在未劃設人行道之道路，應靠邊行走，道路交
    通安全規則第一百三十三條前段，亦有明文。今被害人於道路上行走，本應注意
    前揭交通規則，而依當時情形，客觀上亦無不能注意之情事，其竟疏於注意貿然
    於夜間在機慢車道上行走，顯亦有過失。另查：參酌被害人之配偶即告訴人乙○○於九十年九月一日警訊中供稱：當時肇事地點非常暗等語，本院認為被害人夜
    間於道路上行走，造成被告避剎不及以致肇事，其過失程度較重，為本件肇事主
    因。再參酌被告撞及被害人後倒地，於地面遺留之刮地痕僅約四點九公尺，有台
    南縣警察局製作之道路交通事故調查報告表所附現場圖可稽，足認被告肇事時之
    車速不快，故本院認為被告騎乘機車疏未注意車前狀況，過失程度較輕，為肇事
    次因。
五、復查：告訴人稱被害人為被告撞及後已意識不清云云，然查被害人於本件車禍肇
    事前即已喪失正常意識，有「亂跑、亂罵、注意力不集中、被害妄想、情緒不穩
    、幻聽」等情形，有本院依被告聲請向台南市立醫院調閱之被害人病歷資料一份
    附卷可稽，足認告訴人指摘被害人為被告撞及後始出現意識不清等情不實。又查
    告訴人為被害人之配偶，明知被害人意識不清，且肇事當時跟隨被害人後方行走
    ，眼見被害人行走機慢車道極易產生危險卻不制止，任令其於道路上行走，實屬
    費解。
六、此外，被害人夜間於道路上行走，亦有過失，為肇事主因，已如前述，然被告之
    前述過失，既與告訴人之過失，併合而為本件車禍肇事之原因，故告訴人之過失
    或可供做量刑時之斟酌，但被告之刑責則不能因此相扺而獲得免除。
七、末查，本件告訴人係因此次車禍而受有如事實欄所載之傷害，故被告之過失駕車
    行為，與告訴人所受之傷害結果間，復具有相當因果關係，是本件事證已甚明確
    ，被告過失傷害之犯行堪予認定。
八、核被告甲○○所為，係犯刑法第二百八十四條第一項前段之普通過失傷害罪。公
    訴意旨，認應依同法同條項後段之過失致重傷罪處斷，尚有未洽，惟因適用相同
    法條，故無變更起訴法條之情形。又被告於肇事後雖由告訴人打電話報警，惟被
    告在肇事現場等候台南縣警察局歸仁分局員警到來，於犯罪未被有偵查權之公務
    員或機關發覺前，即向到來之警員自首並坦承犯行，進而接受裁判，此有卷附之
    警訊筆錄載明可稽，是應依刑法第六十二條前段自首之規定，減輕其刑。本院審
    酌被告之生活狀況、品行、智識程度、犯罪所生之危險、被告之過失程度、告訴
    人所生之損害，及被告肇事後，雖未與告訴人就民事損害賠償事宜，達成和解，
    然辯稱因告訴人請求新台幣三百零八萬四千二百四十八元，其請求之金額過高。
    被害人之疏失行為，係本件車禍之肇事主因，而被告之駕駛行為，則僅為本次車
    禍之肇事次因。及被告犯後坦承犯行，態度尚稱良好等一切情狀，量處如主文所
    示之刑，並諭知易科罰金之折算標準，以資懲儆。
據上論斷，應依刑事訴訟法第二百九十九條第一項前段，刑法第二百八十四條第一項
前段、第六十二條前段、第四十一條第一項前段，罰金罰鍰提高標準條例第一條前段
、第二條，判決如主文。
中      華      民      國      九十一      年    八    月      八      日
                                臺灣臺南地方法院交通法庭
                                    法  官  蔡  直  青
右正本證明與原本無異。
如不服本判決，應於判決送達後十日內向本院提出上訴狀( 應附繕本 )。
                                    書記官  孫  鈴  堯
中      華      民      國      九十一      年    八    月      九      日
附錄本案論罪科刑法條全文：
刑法第二百八十四條第一項（普通過失傷害罪）
因過失傷害人者，處六月以下有期徒刑、拘役或五百元以下罰金，致重傷者，處一年
以下有期徒刑、拘役或五百元以下罰金。
